【裁判字號】    95,訴,1107
【裁判日期】    950809
【裁判案由】    竊盜等
【裁判全文】
臺灣板橋地方法院刑事判決              95年度訴字第1107號
公  訴  人  臺灣板橋地方法院檢察署檢察官
被      告  丙○○
                    通訊處宜蘭.
上列被告因竊盜等案件，經檢察官提起公訴（九十四年度偵字第
一四七二九號），本院判決如下：
    主  文
丙○○共同連續意圖為自己不法之所有，以恐嚇使人將本人之物
交付，處有期徒刑拾月。
    事  實
一、丙○○雖可預見真實年籍姓名不詳綽號「男仔」之成年男子
    持有他人之郵局存摺、金融卡，竟不自行前往郵局領款，而
    以高價委請他人代為前往郵局領款，顯見該帳戶有作為從事
    恐嚇取財犯罪或其他不法行為之可能，為圖取得每次前往郵
    局領款即可獲得新臺幣（下同）二至三千元不等之高額報酬
    ，仍基於縱有人利用該帳戶以為恐嚇取財犯罪亦不違反其本
    意之故意，而與該綽號「男仔」之成年男子及真實年籍姓名
    不詳之擄鴿集團成員共同基於意圖為自己不法所有之概括犯
    意聯絡，由該擄鴿集團成員先於民國九十四年八月二十日某
    時、同年月二十六日上午九時許、同年月二十六日中午，依
    渠等所持有賽鴿腳環上所示之鴿主資料，撥打電話聯絡鴿主
    甲○○、戊○○、陳慶和（該賽鴿係乙○○所有，惟腳環記
    載之鴿主資料為陳慶和），對渠等恫稱：如欲取回鴿子，需
    匯款至如附表所示之郵局帳戶，否則就把鴿子殺掉等語，致
    甲○○等人心生畏懼，而依其指示匯款至如附表所示之郵局
    帳戶（匯款時間、金額、匯入帳戶帳戶詳如附表所示），後
    於九十四年八月二十九日上午七時三十分許，「男仔」即在
    臺北縣新莊市○○街某不詳網咖，將如附表所示郵局帳戶之
    存摺、金融卡交予丙○○，由丙○○持往郵局補登存摺，確
    認各該鴿主已將贖金匯入後，再以金融卡提領款項。嗣於九
    十四年八月二十九日上午十時四十分許，丙○○持如附表所
    示郵局帳戶之存摺、金融卡，夥同不知情之友人丁○○（另
    經檢察官為不起訴處分在案）前往臺北縣板橋市○○街二０
    六號金門街郵局，補登存摺準備領款之際，因如附表所示之
    孫上林郵局帳戶已遭通報為警示帳戶，經郵局職員鄧慕增報
    警而當場查獲丁○○，並扣得如附表所示之郵局存摺二本，
    丙○○則乘隙逃離，後經丁○○供述，始循線查獲丙○○。
二、案經臺北縣政府警察局板橋分局報請臺灣板橋地方法院檢察
    署檢察官偵查起訴。
    理  由
甲、證據能力部分
    按被告以外之人於審判外之言詞或書面陳述，除法律有規定
    者外，不得作為證據，刑事訴訟法第一百五十九條固定有明
    文。惟被告以外之人於審判外之陳述，雖不符同法第一百五
    十九條之一至之四之規定，而經當事人於審判程序同意作為
    證據，法院審酌該言詞陳述或書面陳述作成時之情況，認為
    適當者，亦得為證據。查本案證人甲○○、戊○○、乙○○
    、鄧慕增於警詢中之證述，為審判外之陳述而屬傳聞證據，
    且不符刑事訴訟法第一百五十九條之三之規定，惟公訴人、
    被告丙○○就前開審判外之陳述，於本院審理中均表示同意
    引為證據，而本院審酌其陳述作成時之情況，核無違法取證
    及證明力明顯過低之瑕疵，亦認以之作為證據為適當，故依
    前開規定，上開證人於警詢中之陳述，自得為證據。
乙、事實認定及論罪科刑之理由
一、訊據被告丙○○固坦承有於九十四年八月二十九日上午十時
    四十分許，夥同不知情之證人丁○○，持如附表所示之孫上
    林、王清華郵局帳戶存摺、金融卡，前往臺北縣板橋市○○
    街二０六號金門街郵局，欲提領該等帳戶內之存款之事實，
    惟矢口否認有何恐嚇取財之犯行，辯稱：伊不知道要領的錢
    是什麼錢云云。
二、經查：
  (一)被害人甲○○、戊○○、陳慶和等人確有於上揭時地，接獲
    擄鴿集團成員之來電，對渠等恫稱：如欲取回鴿子，需匯款
    至如附表所示之郵局帳戶，否則就把鴿子殺掉等語，致被害
    人甲○○等人心生畏懼，而依其指示匯款至如附表所示之郵
    局帳戶等情，業經證人甲○○、戊○○、乙○○於警詢中證
    述明確，並有以局號帳號查詢客戶基本資料二份、查詢帳戶
    最近交易資料一份、存摺影本七紙、中華郵政公司自動櫃員
    機儲戶交易明細表一紙在卷可稽，自堪認定。
  (二)又被告雖以前開情詞置辯，惟被告前於偵查中供稱：那二本
    存摺是「男仔」在當天上午七時三十分，在新莊市○○街網
    咖交給我，他說有多少領多少，要去郵局領錢之前就有看到
    存摺裡面有很多存提紀錄，領一次我可以分到一、二千元等
    語（見偵查卷第五十四、六十頁），其於本院審理中亦供稱
    ：我幫那個男子領錢一次可以得到二、三千元，我有懷疑過
    這些錢是不合法的等語（見本院九十五年七月二十六日審判
    筆錄第十一、十二頁），衡情，持有郵局存摺、金融卡之人
    ，本得憑存摺於任一郵局進行補登，亦可憑金融卡自任一自
    動櫃員機提領現款，其手續甚為簡單便利，實無以高價委請
    不熟識之人代為補登及提款之必要，是由該綽號「男仔」之
    人持有郵局存摺、金融卡，竟不自行進行補登存摺、提款，
    而每次二、三千元之高價委請不熟識之被告代為補登存摺及
    提款，可見該綽號「男仔」之人有不願為人查悉其身分之意
    ，若非該帳戶內之款項涉及不法，該綽號「男仔」之人何有
    如此大費周章以高價委請被告補登存摺及提款之必要，且由
    該綽號「男仔」交予被告之存摺內頁紀錄可知，該等帳戶均
    有密集之存提紀錄，有以局號帳戶查詢客戶基本資料二份、
    查詢帳戶最近交易資料一份、存摺影本七紙在卷可佐，此等
    密集之交易紀錄，亦與一般正常之存提款情形有異，輔以被
    告亦自承其有懷疑過帳戶內之資金不法，更可見被告對該帳
    戶可能係他人用以恐嚇取財或為其他犯罪一情係有所預見，
    被告既已預見該等帳戶有作為恐嚇取財犯罪之可能，為圖得
    高額報酬，仍參與補登存摺及提款之工作，是被告確有恐嚇
    取財之不確定故意，並與「男仔」等人間有犯意之聯絡甚明
    。被告所辯，尚無可採。事證明確，被告犯行，已堪認定。
三、查被告行為後，刑法業於九十四年二月二日經總統以華總一
    義字第０九四０００一四九０一號令修正公布，並於九十五
    年七月一日施行（下稱新刑法，修正前刑法下稱舊刑法），
    刑法施行法第一條之一亦於九十五年六月十四日經總統以華
    總一義字第０九五０００八五一八一號令公布施行，參酌最
    高法院九十五年五月二十三日刑事庭第八次會議決議，新刑
    法第二條第一項之規定，係規範行為後法律變更所生新舊法
    律比較適用之準據法，於新刑法施行後，應適用新刑法第二
    條第一項之規定，為「從舊從輕」之比較。另於比較時應就
    罪刑有關之共犯、未遂犯、想像競合犯、牽連犯、連續犯、
    結合犯，以及累犯加重、自首減輕暨其他法定加減原因（如
    身分加減）與加減比例等一切情形，本於統一性及整體性原
    則，綜其全部罪刑之結果而為比較。而被告行為後，（一）
    刑法施行法第一條之一規定：「中華民國九十四年一月七日
    刑法修正施行後，刑法分則編所定罰金之貨幣單位為新臺幣
    。九十四年一月七日刑法修正時，刑法分則編未修正之條文
    定有罰金者，自九十四年一月七日刑法修正施行後，就其所
    定數額提高為三十倍。但七十二年六月二十六日至九十四年
    一月七日新增或修正之條文，就其所定數額提高為三倍。」
    ，另刑法第三十三條第五款亦由「罰金：一元以上。」修正
    為「罰金：新臺幣一千元以上，以百元計算之。」，是刑法
    三百四十六條第一項有關罰金刑處罰之規定已有修正，經比
    較新舊法結果，以被告行為時之舊法較為有利於被告；（二
    ）新刑法刪除第五十六條連續犯之規定，此項刪除雖非犯罪
    構成要件之變更，但顯已影響行為人刑罰之法律效果，自屬
    法律已有變更，而被告前後三次恐嚇取財之行為，依舊刑法
    第五十六條連續犯之規定，可論以一罪，依新刑法則需分論
    併罰，經比較新舊法結果，以被告行為時之舊法較為有利於
    被告；（三）舊刑法第二十八規定「二人以上共同實施犯罪
    之行為者，皆為正犯」，新刑法第二十八條則規定「二人以
    上共同實行犯罪之行為者，皆為正犯」，揆諸本條之修正理
    由係為釐清陰謀共同正犯、預備共同正犯是否合乎正犯之要
    件，而本案被告之犯行既屬實行犯罪行為之正犯，則適用行
    為時即舊刑法第二十八條規定論擬，並無不利於被告。因之
    ，經綜其全部罪刑之結果而為比較，以舊刑法有利於被告，
    應一體適用舊刑法之規定。
四、核被告丙○○所為，係犯修正前刑法第三百四十六條第一項
    之恐嚇取財罪。又被告與綽號「男仔」之成年男子及真實年
    籍姓名不詳之擄鴿集團成員就上揭犯行間，有犯意之聯絡及
    行為之分擔，皆為共同正犯。又被告先後多次恐嚇取財行為
    ，時間緊接，方法相同，所犯係構成要件相同之罪，顯係基
    於概括犯意反覆為之，為連續犯，應依修正前刑法第五十六
    條規定論以一罪，並加重其刑。爰審酌被告參與擄鴿集團，
    以殺害賽鴿為脅恐嚇鴿主取財，對社會治安之危害非輕，兼
    衡其犯罪之動機、目的、手段、素行、智識程度、參與之程
    度，及犯後仍否認犯行、毫無悔意之態度等一切情狀，量處
    如主文所示之刑，以示懲儆。
五、公訴意旨另以：被告夥同真實年籍姓名不詳之成年人二人，
    自九十二年間起，共同意圖為自己不法之所有，共組擄鴿集
    團，先以不詳方式取得他人所有之金融機構帳戶數個後，復
    於臺北縣林口鄉等地山區，張網捕捉賽鴿，因認被告另涉有
    刑法第三百二十二條之常業竊盜罪嫌。
六、按犯罪事實應依證據認定之，無證據不得認定犯罪事實；又
    不能證明被告犯罪者，應諭知無罪之判決；刑事訴訟法第一
    百五十四條第二項、第三百零一條第一項分別定有明文。另
    按認定犯罪事實應憑積極證據，倘積極證據不足以為不利於
    被告事實之認定時，即應為有利被告之認定，更不必有何有
    利之證據，最高法院三十年上字第八一六號著有判例，所謂
    「積極證據足以為不利被告事實之認定」，依據同院七十六
    年臺上字第四九八六號判例意旨，係指據為訴訟上證明之全
    盤證據資料，在客觀上已達於通常一般之人均不致於有所懷
    疑，而得確信被告確曾犯罪之程度；若未達到此一程度，而
    有合理懷疑之存在時，即無從為被告有罪之確信。
七、公訴人認被告涉有此部分常業竊盜罪嫌，係以證人丁○○之
    證述為其主要依據。訊據被告堅詞否認有何竊盜之犯行，辯
    稱：伊並沒有擄鴿等語。經查，證人丁○○雖於警詢、偵查
    及本院審理中多次證稱：我知道丙○○是在做擄鴿等語，惟
    證人丁○○於本院審理中亦證稱：我沒有看過丙○○抓鴿子
    ，都是他告訴我，他常常到我家喝酒，就會說一些事情；我
    不瞭解他擄鴿的方式，他跟我說都是在山上撒網擄鴿等語（
    見本院九十五年七月二十六日審判筆錄第五、七頁），足見
    證人丁○○並未親眼見聞被告確有從事擄鴿之犯行，而僅係
    經由被告轉述其曾經擄鴿，是證人丁○○此部分之證言自不
    得作為不利被告之依據。至被告持如附表所示之郵局存摺前
    往郵局補登及提款一節，亦僅能證明被告就恐嚇取財部分與
    「男仔」等人有犯意之聯絡，至賽鴿之來源係以竊盜或以其
    他方式為之，並無證據證明被告明知或可得而知，自不得僅
    以此即推認被告明知或可得而知「男仔」等人有擄鴿或與之
    就擄鴿部分有犯意之聯絡。此外，本院復查無其他積極證據
    足資證明被告確有常業竊盜之犯行，揆諸前揭意旨，既不能
    證明被告犯罪，本應諭知無罪之判決，惟公訴意旨認此部分
    與前揭判決有罪之恐嚇取財部分，有牽連犯之裁判上一罪關
    係，爰不另為無罪之諭知。
據上論斷，應依刑事訴訟法第二百九十九條第一項前段，刑法第
二條第一項前段、修正前第二十八條、第五十六條、第三百四十
六條第一項，罰金罰鍰提高標準條例第一條前段，判決如主文。
本案經檢察官黃怡華到庭執行職務。
中    華    民    國  九十五  年    八    月    九    日
                    刑事第十九庭  審判長法  官  白光華
                                        法  官  楊志雄
                                        法  官  曾淑娟
上列正本證明與原本無異。
如不服本判決，應於判決送達後十日內向本院提出上訴狀（應附
繕本），上訴於臺灣高等法院。
                                        書記官  陳金鳳
中    華    民    國  九十五  年    八    月    九    日
附錄本案論罪科刑法條全文：
中華民國刑法第三百四十六條第一項
意圖為自己或第三人不法之所有，以恐嚇使人將本人或第三人之
物交付者，處六月以上五年以下有期徒刑，得併科一千元以下罰
金。
附表：
~F0
~T32
┌───┬────┬─────────────┬────────────┐
│編  號│ 被害人 │匯款日期、金額（新臺幣）  │匯入帳號                │
├───┼────┼─────────────┼────────────┤
│一    │甲○○  │九十四年八月二十一日下午一│戶名：孫上林            │
│      │        │時四十二分                │鹿野郵局                │
│      │        │一千二百元                │帳號00000000000000號    │
├───┼────┼─────────────┼────────────┤
│二    │陳慶和  │九十四年八月二十六日      │戶名：王清華            │
│      │        │一千八百零一元            │永康二王郵局            │
│      │        │                          │帳號00000000000000號    │
├───┼────┼─────────────┼────────────┤
│三    │戊○○  │九十四年八月二十六日      │戶名：王清華            │
│      │        │一千六百零六元            │永康二王郵局            │
│      │        │                          │帳號00000000000000號    │
└───┴────┴─────────────┴────────────┘


司法院資訊處製作；財團法人民間司法改革基金會備份。
